【裁判字號】    99,上訴,1494
【裁判日期】    991014
【裁判案由】    強盜等
【裁判全文】
臺灣高等法院臺中分院刑事判決        99年度上訴字第1494號
上  訴  人  臺灣彰化地方法院檢察署檢察官
上  訴  人
即  被  告  丁○○
上  訴  人
即  被  告  乙○○
共      同
指定辯護人  本院公設辯護人  巳○○
上列上訴人因強盜等案件，不服臺灣彰化地方法院98年度訴字第
1920號中華民國99年3月23日第一審判決（起訴案號：臺灣彰化
地方法院檢察署98年度偵字第2883號、第3209號、第6265號），
提起上訴，本院判決如下：
    主  文
原判決關於丁○○寄藏改造手槍及定應執行刑部分均撤銷。
其餘上訴駁回。
丁○○上訴駁回部分，應執行有期徒刑拾參年，扣案改造手槍壹
支（槍枝管制編號0000000000號、含彈匣壹個）、非制式子彈壹
顆、制式半自動手槍壹支（槍枝管制編號0000000000號，含滾筒
彈匣壹個）、制式子彈柒拾陸顆，均沒收之。
    事  實
一、丁○○（綽號阿華，加重竊盜罪部分業經判處有期徒刑九月
    確定）、丙○○（綽號小李、李仔，業經判處應執行有期徒
    刑十四年確定）、戊○○（綽號阿峰、眼鏡仔，業經判處應
    執行有期徒刑七年六月確定）、乙○○（綽號阿南、阿然）
    、陳哲民（綽號村長，通緝中，待緝獲後另行審結）等人為
    朋友關係：
（一）丁○○曾於民國（下同）81年12月間因賭博、槍砲等案
      件，經臺灣桃園地方法院82年度易字第494號判決判處有
      期徒刑6月、4月，定應執行刑9月確定；再因違反麻醉
      藥品管理條例案件，經臺灣臺中地方法院83年度易字第
      3303號判決判處有期徒刑7月確定，又因煙毒案件，經
      臺灣臺中地方法院83年度訴字第3262號判決判處有期徒刑
      3年3月確定，上述二罪再定應執行有期徒刑3年7月確
      定，前開之罪，83年5月20日服刑至84年11月3日假
      釋出監，又經撤銷假釋，尚有殘刑2年7月21日。嗣再因
      煙毒、麻藥案件，經臺灣高等法院臺中分院85年度上訴字
      第2060號判決判處有期徒刑3年5月、10月，定應執行有期
      徒刑4年確定；因槍砲案件，經台灣彰化地方法院86年
      度訴字163號判決判處有期徒刑8月確定；因竊盜案件，
      經台灣彰化地方法院87年度易字第899號判決判處有期徒
      刑1年5月確定，前開罪，經裁定定應執行有期徒刑
      5年10月確定。又因煙毒、麻藥案件，經台灣彰化地方
      法院86年度訴字第199號判決有期徒刑3年2月、5月，定應
      執行有期徒刑3年4月確定；又因煙毒、麻藥案件，經台
      灣彰化地方法院86年度訴字第964號判決有期徒刑3年6 月
      、10月，定應執行有期徒刑4年1月確定。上述假釋
      殘刑2年7月21日、有期徒刑5年10月、3年4月、
      4年1月共四案接續執行，86年7月16日起服刑至95年11
      月21日假釋出監、本應至101年9月13日假釋期滿。然96
      年7月16日生效施行之中華民國96年罪犯減刑條例第二條
      第二項前段之規定，時值假釋中之被告，於該條例施行之
      日起，視為已依同條例第二條第一項第三款規定減其宣告
      刑二分之一，毋庸聲請裁定減刑，又被告上述所犯之罪，
      並無不能減刑之情形，而丁○○服刑過半才假釋，視為減
      刑後，其已無殘刑，而於96年7月16日法令生效當日執行
      完畢（構成累犯）（又另案98年1月27日至98年2月4日一
      度被收押，本案98年3月24日起被收押，98年5月25日改受
      觀察勒戒，又98年8月3日受強制戒治至今，尚未出所）。
（二）乙○○前自80年間起有贓物、毒品前科，又因偽造有價
      證券、贓物，經臺灣板橋地方法院80年度訴字第842 號判
      決處有期徒刑4年6月、6月，定應執行刑4年8月，82 年9
      月4日假釋出監後，復經撤銷假釋，尚有殘刑2年3月3日。
      與另犯之煙毒罪（臺灣高等法院臺中分院84年度上訴字
      第2292號）有期徒刑3年1月、侵占罪（臺灣臺中地方法院
      84年度易字第461號）有期徒刑4月、麻藥罪（臺灣高等法
      院臺中分院83年度上易字第2409號）有期徒刑7月、三罪
      所定應執行有期徒刑3年10月，接續執行，87年5月20
      日再度假釋出監，復經撤銷假釋，尚有殘刑2年10月21
      日，與另案再犯販賣毒品罪（最高法院92年度台非字第
      11號判決）有期徒刑7年6月，合併執行，97年3月12
      日假釋出監，本應至98年4月11日假釋期滿，然經撤銷假
      釋，尚有殘刑1年30日（不構成累犯）。（98年5月1日起
      因另一毒品案件被羈押，98年10月5日起執行另案施用毒
      品罪有期徒刑1年6月，目前執行中）。
二、緣丙○○因先前97年8月1日、97年9月6日、97年12月13日三
    度被查獲持有槍枝，98年1月19日遭臺灣臺中地方法院檢察
    署發佈通緝。而陳哲民則因涉及97年12月底與丁○○共犯竊
    盜樹木案件為警方鎖定（該案丁○○部分業經判決有罪確定
    ，陳哲民則通緝中）。丙○○、丁○○、陳哲民三人均犯有
    刑事案件為檢警偵辦中。98年2月間起，丁○○、陳哲民（
    通緝中）、丙○○（經判決有罪確定）三人為籌措逃亡期間
    生活費用，竟計畫強盜彰化縣境內小規模麻將賭場，並向乙○○探尋有無適當賭場可供下手。乙○○明知丁○○等人持
    有非法槍械，逃亡期間欲強盜賭場籌措資金之動機，仍基於
    幫助強盜之犯意，提供有一處位於彰化縣北斗鎮○○里○○
    路131號之小規模賭場，平常都有二桌麻將以上人員在內賭
    博之訊息，以此幫助丁○○等人遂行強盜計畫。陳哲民另提
    議，因其表哥在彰化縣竹塘鄉○○村○○街16號經營家庭賭
    場，可以對該處下手。丁○○、丙○○、陳哲民均明知可發
    射子彈具有殺傷力之各式槍砲、子彈，係屬槍砲彈藥刀械管
    制條例第4條第1項第1款、第2款所列之管制物品，非經中央
    主管機關許可，不得持有，竟為壯大火力，推由丁○○於98
    年3月2日19時21分、19時24分、19時59分、20時26分多次電
    話邀約擁有制式半自動手槍之戊○○（經判決有罪確定）加
    入。丙○○先於98年1月、2月間某日先收回借予丁○○前持
    上述仿GLOC K改造手槍1支（槍枝管制編號000000000 0號、
    含彈匣1個）、具殺傷力之組合彈頭之非制式子彈4顆，嗣於
    98 年3月2日21時23分許，再由丙○○將之交由丁○○攜帶
    前往，丙○○則持開山刀一把、陳哲民持不明手槍一把（無
    證據證明有殺傷力）等兇器，共乘丙○○之車牌號碼DG-506
    0號黑色日產CERFIO小客車前往約定之員林大潤發停車場等
    候戊○○，戊○○則由南投鹿谷住處開車出發，並自備具殺
    傷力之口徑9mm制式半自動手槍（起訴書誤載為：滾筒式衝
    鋒槍）1支（槍枝管制編號0000000000號，為美國CAL ICO廠
    LIBERTYIII型，槍號B0002 75，有殺傷力，含功能正常之滾
    筒式彈匣一個）、子彈113顆等違禁物（另案起訴），抵達
    上述員林大潤發停車場與丁○○等人會合，丁○○等人再引
    導戊○○分別開車往北斗鎮某處停下，戊○○攜帶上述自備
    槍彈，改搭丁○○等人之黑色日產CERFIO小客車，此時丁○○、丙○○、陳哲民、戊○○等四人，形成共同意圖為自己
    不法所有之犯意聯絡；丁○○、丙○○、陳哲民則加入戊○○持有上述制式半自動手槍之犯意，形成犯意聯絡；戊○○
    則加入丙○○等人持有上述改造手槍之犯意，形成犯意聯絡
    ，共同攜帶上述具殺傷力之半自動手槍、改造手槍為兇器，
    先於預定地點附近觀察地形後，即於98年3月3日凌晨2時15
    分許，丁○○等四人駕駛上述黑色CEFRIO自小客車抵達上述
    預定之彰化縣北斗鎮○○里○○路131號之賭場外，即由陳
    哲民手持不明手槍一把（無證據證明有殺傷力）、丁○○持
    上述丙○○所有之仿GLOCK改造手槍1枝（槍枝管制編號為
    000000 0000號，含彈匣、子彈4顆）、丙○○持開山刀1 支
    、戊○○持上述半自動手槍（含功能正常之滾筒式彈匣一個
    、制式子彈113發）為兇器，結夥3人以上攜帶兇器，進入賭
    場內，發現只有一桌人打麻將，但仍先向在場之壬○○、辛○○等4-5人亮出槍枝刀械，並恫稱：面壁站好，並將身上
    財物交出，否則將傷害渠等之脅迫方式，至使壬○○、辛○○等人不能抗拒，而交付現金共約新臺幣（下同）10多萬元
    。丙○○等人得手後，隨即揚長而去，丙○○並於同日（3
    日）凌晨2時23分以丁○○之0000000000號手機打電話向乙○○抱怨怎麼只有一桌人打麻將，乙○○當時人也在北斗鎮
    徘徊，並回稱說早一點就有二桌。
三、丁○○、丙○○、陳哲民、戊○○一行四人，復於同日凌晨
    3時許，基於另一意圖自己不法所有之強盜犯意連絡，再一
    同駕車前往上開彰化縣竹塘鄉○○街16號之賭場，以上述相
    同之分工，結夥三人以上並攜帶兇器，向在場之癸○○、己○○、寅○○、丑○○及辰○○等人恫稱：將身上財物交出
    ，否則將傷害其等之脅迫方式，至使癸○○、己○○、寅○○、丑○○及辰○○等人不能抗拒，而交付現金共約2萬多
    元，並被迫自囚於屋內最後面的廁所內約十餘分鐘，待確定
    丁○○等人離開後，才敢走出廁所。而丙○○等人得手後，
    隨即前往乙○○位於雲林縣二崙鄉省道台19線旁某處之租屋
    處欲休息並分贓，見房門深鎖，丙○○於同日凌晨3時51分
    、4時16分二次打電話催促乙○○趕快從彰化北斗回來，待
    乙○○回到雲林二崙租處後，丁○○等人即在屋內朋分贓款
    並泡茶休息一會兒，天亮之後，丁○○、丙○○先開車前往
    土庫一家御品園汽車旅館，戊○○與陳哲民未下車，陳哲民
    載戊○○攜帶其所有之上述半自動手槍（含功能正常之滾筒
    式彈匣一個、子彈113 發）兇器，返回彰化縣北斗鎮原本停
    車處，取車開回南投鹿谷住處。
四、嗣經彰化縣警察局和美分局因偵辦戊○○所犯另一件擄人勒
    贖案件，於98年3月18日12時40分，在戊○○南投縣鹿谷鄉
    ○○路○段129號住所執行搜索，扣得上述半自動手槍（即
    起訴書所誤載:滾筒式衝鋒槍1支，槍枝管制編號0000000000
    號），功能正常之滾筒彈匣1個、制式子彈113顆。但為警方
    偵訊後，戊○○於98年3月19、20日警訊時，於警方未知悉
    上述強盜案件犯罪人真實身分以前，向警方自首自己參與上
    述強盜案件。警方又於98年3月24日晚間10時50分許，在臺
    中市○○區○○路2段307號4樓之空屋內，逮捕丁○○、陳
    哲民，並查獲丁○○寄藏之仿GLOCK改造手槍1支（槍枝管制
    編號0000000000號）、彈匣1個、具殺傷力之金屬彈殼組合
    直徑9mm金屬彈頭之非制式子彈2顆、具殺傷力之口徑9mm之
    制式子彈彈殼組合直徑9mm金屬彈頭之非制式子彈1顆（丁○○於98年3月2日犯前述強盜案件前持有4顆子彈，其中1顆丁○○於98年3月22日把玩時不慎擊發，傷到自己左手掌。）
    嗣經臺灣彰化地方法院檢察署檢察官指揮彰化縣警察局北斗
    分局偵辦，及台中市第五分局報請台灣地方法院檢察署檢察
    官，查獲上情。
五、乙○○另明知未經中央主管機關內政部之許可，不得持有可
    發射子彈且具有殺傷力之槍枝及子彈，竟於98年1月中旬某
    日，在臺中市○○區○○路附近，基於持有改造槍枝、子彈
    之犯意，向真實姓名、年籍不詳、綽號「小陳」之成年男子
    ，以8萬元之代價，購買可發射子彈具有殺傷力之仿BERETTA
    廠92SF型半自動手槍製造之改造手槍1支（槍枝管制編號
    0000000000號）及具殺傷力之直徑9mm制式子彈9顆、具殺傷
    力之直徑8.9mm非制式子彈1顆，而持有上開槍彈。嗣經警於
    98年3月25日下午3時45分許，持檢察官核發之拘票，在彰化
    縣二林鎮○○○街2號4樓之5乙○○女友之住處拘獲乙○○
    ，並扣得上開之改造手槍1支、彈匣1個、子彈10顆。
六、案經彰化縣警察局芳苑、北斗分局報請臺灣彰化地方法院檢
    察署檢察官偵查起訴，及台中市警察局第五局報請台灣台中
    地方法院檢察署移轉台灣彰化地方法院檢察署管轄。
    理  由
壹、有罪部分：
一、證據能力部分：
（一）證人即共同被告丁○○、丙○○、陳哲民、乙○○、戊○○於偵查中向檢察官所為證述，雖係被告以外之人於審判
      外之言詞陳述，為傳聞證據，然其等於偵查中向檢察官所
      為證述，既經具結，且台灣彰化地方法院審酌該等言詞陳
      述係由證人出於自由意識而陳述，又無其他證據足認該等
      陳述有何顯不可信之情事等一切情況，依刑事訴訟法第15
      9條之1第2項規定，認上開證人於偵訊中之證述，自得採
      為認定本件犯罪事實所憑之證據。
（二）證人即被害人己○○、寅○○、癸○○、丑○○、辰○○
      、甲○○、壬○○、辛○○、卯○○、子○○等人於警詢
      時之陳述，亦屬被告以外之人於審判外之言詞陳述，為傳
      聞證據，然經台灣彰化地方法院於審理時當庭直接提示而
      為合法之調查，被告及辯護人均未於言詞辯論終結前聲明
      異議，台灣彰化地方法院復審酌該等言詞陳述係由證人出
      於自由意識而陳述，並無非法取證及證據力過低等情況，
      依刑事訴訟法第159條之5之規定，認上開證人於警詢時之
      證述，應得採為認定本件犯罪事實所憑之證據。
（三）按有事實足認被告或犯罪嫌疑人有犯最輕本刑為3年以上
      有期徒刑之罪嫌，並危害國家安全或社會秩序情節重大，
      而有相當理由可信其通訊內容與本案有關，且不能或難以
      其他方法蒐集或調查證據者，得發通訊監察書。前項通訊
      監察書，偵查中由檢察官依司法警察機關聲請或依職權以
      書面記載第11條之事項，並敘明理由、檢附相關文件，聲
      請該管法院核發，通訊保障及監察法第5條第1項第1款、
      第2項前段分別定有明文。本案承辦警員對於被告丁○○
      所持用行動電話0000000000號手機，實施通訊監察，係經
      台灣彰化地方法院核准在案，此有詳載聲監案號、案由、
      監察電話、對象等之台灣彰化地方法院通訊監察書在卷可
      參（監聽時間98年2月9日～98年3月6日，台灣彰化地方法
      院98年度聲監字第43號通訊監察許可書，北警分偵字第
      0980005467號卷第216頁），係依法所為之通訊監察，況
      審酌電話監聽侵害被告權益之種類及輕重、對於被告訴訟
      上防禦不利益之程度、犯罪所生之危害或實害等情形，兼
      顧人權保障及公共利益之均衡維護，堪認本案此部分電話
      監聽合於比例原則，應具有證據能力。又按通訊監察錄音
      之譯文，僅屬依據監聽錄音結果予以翻譯之文字，固具文
      書證據之外觀，惟實際上仍應認監聽所得之錄音帶或光碟
      ，始屬調查犯罪所得之證物；刑事訴訟法第165條之1第2
      項所稱之證物，如其蒐證程式合法，並經合法調查，自具
      證據能力。因此檢察官如提出通訊監察錄音之譯文為其證
      據方法，實乃以其監聽所得之錄音帶或光碟，為調查犯罪
      所得之證物，法院本應依刑事訴訟法第165條之1所列之方
      法調查，以判斷該錄音帶或光碟是否與通訊監察錄音之譯
      文相符。而監聽錄音製作之譯文，雖通常為偵查犯罪機關
      單方面製作，然若被告或訴訟關係人對其真實性並無爭執
      ，經法院於審判期日提示譯文供當事人辨認、表示意見並
      為辯論者，程式自屬適法（最高法院95年度台上字第295
      號、94年度台上字第4665 號判決要旨參照）。查上開電
      話監聽，取證程序未見違法情事，已如前述；而警方依監
      聽錄音所製作之譯文，經本院提示予公訴人、辯護人及被
      告後，迄言詞辯論終結前均無異議，則依上開說明，本案
      卷內通訊監察譯文自均具證據能力。
（四）內政部警政署刑事警察局鑑定報告部分：按現行刑事訴訟
      法關於「鑑定」之規定，除選任自然人充當鑑定人外，另
      設有囑託機關鑑定制度。依同法第198條、第208條之規定
      ，不論鑑定人或鑑定機關、團體，固均應由法院、審判長
      、受命法官或檢察官視具體個案之需要而為選任、囑託，
      並依第二百零六條之規定，提出言詞或書面報告，始符合
      同法第一百五十九條第一項所定得作為證據之「法律有規
      定」之情形。否則所為之鑑定，仍屬傳聞證據。然於司法
      警察機關調查中之案件，為因應實務上，或因量大、或有
      急迫之現實需求，併例行性當然有鑑定之必要者，例如毒
      品之種類與成分、尿液之毒品反應，或者槍彈有無殺傷力
      等鑑定，基於檢察一體原則，得由該管檢察長對於轄區內
      之案件，以事前概括選任鑑定人或囑託鑑定機關、團體之
      方式，俾便轄區內之司法警察官、司法警察對於調查中之
      此類案件，得即時送請先前已選任之鑑定人或囑託之鑑定
      機關、團體實施鑑定，以求時效（法務部92年9月1日法檢
      字第0920035083號函參照，刊載於法務部公報第312期）
      。此種由檢察機關概括選任鑑定人或概括囑託鑑定機關、
      團體，再轉知司法警察官、司法警察於調查犯罪時參考辦
      理之作為，法無明文禁止，係為因應現行刑事訴訟法增訂
      傳聞法則及其例外規定之實務運作而為，此種由司法警察
      官、司法警察依檢察官所概括選任之鑑定人或囑託鑑定機
      關、團體所為之鑑定結果，與檢察官選任或囑託為鑑定者
      ，性質上並無差異，同具有證據能力。
（五）其餘後述引用之相關證據，均為警方合法實施扣押、採證
      之證物及資料，或警方及台灣彰化地方法院依法函請鑑定
      機關鑑定後所提出之鑑定文書，檢察官、被告及辯護人對
      於證據能力均無意見，自得引為本案證據。
二、訊據被告丁○○坦承有前揭加重強盜犯行，被告乙○○雖坦
    承有前開非法持有改造手槍犯行，惟矢口否認有述幫助加重
    強盜犯行，被告乙○○辯稱，丙○○已經陳述他們去強盜北
    斗睹場的事不是伊提供情報，伊也沒有分到贓款，該案件與
    伊無關云云。
三、丁○○加重強盜賭場部分，認定事實之證據及理由：
（一）此部分犯罪事實業據被告丁○○於偵查、原審及本院審理
      中均自白不諱，核與證人即共犯丙○○、周聖峰二人於原
      審，及丙○○於本院審理中證述情節大致相符，並經證人
      即被害人壬○○、辛○○於警詢中陳述（彰化縣警察局北
      斗分局北警偵字第0980005467號警卷第181- 189頁），及
      證人即被害人癸○○、己○○、寅○○、丑○○及辰○○
      於警詢中陳述明確（芳苑分局0000000000號警卷第88-99
      、104-107、132-135頁）。
（二）並有：1.被告丁○○0000000000電話於98年3月2日、3日
      通訊監察譯文附卷足稽（原審卷二第129頁、第130頁第
      131 頁，及彰化縣警察局芳苑分局0000000000號警卷第7
      頁、第8頁、第9頁）；2.丁○○強盜時所使用之仿GLOCK
      改造手槍（槍枝管制編號0000000 000號），警方於98年3
      月24日23時許，在臺中市○○區○○路二段307號4樓屋內
      ，對丁○○、陳哲民進行搜索，扣得丁○○持有之改造手
      槍1支（槍枝管制編號0000000000號）、彈匣1個、子彈3
      顆（其中二顆送鑑定時試射擊發，已成為待廢棄物），有
      搜索扣押筆錄（中分五偵字第098000 9246號警卷第29-32
      頁）、過程照片（同上卷第66-67頁）可證，經內政部警
      政署刑事警察局鑑定，該局以98年5月15日刑鑑字第
      0980046588號鑑定書（臺中地檢署98年度偵字第9414號卷
      第26頁）鑑定結果：「送鑑手槍1支（槍枝管制編號00000
      00000號），認係改造手槍，由仿GLOCK廠17型半自動手槍
      製造之槍枝，換裝土造金屬滑套及土造金屬槍管而成，擊
      發功能正常，可供擊發適用子彈使用，認具殺傷力。」「
      送鑑子彈3顆，鑑定情形如下：2顆，認均係非制式子彈
      ，由金屬彈殼組合直徑9.0±0.5mm金屬彈頭而成，採樣1
      顆試射，可擊發，認具殺傷力。1顆，認係非制式子彈
      ，由口徑9mm制式子彈彈殼組合直徑9.0mm金屬彈頭而成，
      經試射，可擊發，認具殺傷力。」3.戊○○強盜時所持槍
      枝兇器，亦經彰化縣警察局和美分局於98年3月18日在戊○○位在南投縣鹿谷鄉○○路○段129號住所執行搜索時
      ，扣得上述槍枝1支（含滾筒彈匣一個、槍枝管制編號
      00000000 00號）、子彈113顆，另有第二個滾筒彈匣無法
      使用。該槍枝外型類似滾筒式衝鋒槍，然經三度鑑定，應
      屬於口徑9MM之制式「半自動手槍」，非屬「衝鋒槍」，
      鑑定如下:1.內政部警政署刑事警察局刑鑑字第0980038
      388號鑑驗書（台灣彰化地方法院98年度重訴字第8號卷第
      26頁以下，已影印附原審卷二第81頁）：「送鑑衝鋒槍一
      支（槍枝管制編號0000000000），認係口徑9MM制式半自
      動手槍，為美國CALICO廠LIBBERTYIII型，槍號為B000275
      ，槍管內具壹拾條右旋來復線，擊發功能正常，可供擊發
      同口徑制式子彈使用，認具殺傷力。」「送鑑子彈113顆
      ，認均係口徑9MM制式子彈，採樣37顆試射，可擊發，認
      均具殺傷力。」「送鑑滾筒彈匣一個，認係制式金屬彈匣
      ，經檢視，欠缺托彈板，依現狀，無法供裝填子彈使用。
      」2.內政部內授警字第0980871116號函：（台灣彰化地方
      法院98年度重訴字第8號卷第72頁以下，已影印附原審卷
      二第85頁）「送鑑滾筒彈匣一個，認係制式金屬彈匣，惟
      缺托彈版，無法供裝填子彈使用，依現狀該彈匣非經加工
      、修復不能再供組成槍砲，審認非屬本部86年11月24日台
      （86）內警字第8670683號公告中管制之槍砲主要組成零
      件。」。3.內政部警政署刑事警察局98年8月25日刑鑑字
      第0980112679號函覆（台灣彰化地方法院98年度重訴字第
      8號卷第103頁以下，已影印附原審卷二第87頁）：「有關
      戊○○擄人勒贖等按證物中之送鑑槍枝（槍枝管制編號
      00000000 00），前經本局鑑定結果，為美國CALICO廠
      LIBERTYIII型口徑9MM之制式『半自動手槍』，非屬『衝鋒
      槍』。」，此部分起訴書誤為被告周聖峰持「滾筒衝鋒槍
      」，應予更正，事證明確，被告丁○○之自白與事實相符
      ，其犯加重強盜犯行應堪認定。
（三）按所謂持有，非必親自持有，如以共同犯罪之意思，事先
      具有犯意合致，而由其中一人實施，即有共同犯罪之存在
      。本件仿GLOCK改造手槍（編號0000000000號）子彈，原
      係被告丙○○持有，但其二人擔心火力不足，才邀約火力
      強大的共犯戊○○加入，雖然強盜過程是被告丁○○手持
      仿GLOCK改造手槍（編號0000000000號）及子彈為兇器，
      被告戊○○持自己原本所有之半自動手槍（即起訴書所稱
      滾筒式衝鋒槍，編號00000000000號）及子彈為兇器，惟
      被告丁○○、丙○○、戊○○、陳哲民既然均在場共同實
      行強盜犯行，共同正犯間以行為分擔相互利用，自應共負
      持有改造手槍、制式半自動手槍、子彈等罪責。而戊○○
      持有半自動手槍子彈之犯罪時間，均早在98年3月3日強盜
      犯罪時間很久之前，持有槍彈為繼續犯，以持有之始為犯
      罪時間起點，不容分割為二個持槍犯行，因此被告丁○○
      、丙○○加入被告戊○○持有制式半自動手槍子彈之犯意
      ，形成共同持有之犯意聯絡；而被告戊○○加入被告丙○○、丁○○持有改造手槍子彈之犯意，形成共同持有之犯
      意聯絡。
（四）至被告丁○○持有仿GLOCK改造手槍（編號0000000000號
      ）子彈實行強盜行為，惟該改造手槍及子彈係於進行強盜
      前夕，始由被告丙○○交付，並非一直放在被告丁○○處
      等情，業據被告丁○○供明在卷（本院卷第160頁），證
      人丙○○於本院審理中亦證稱，丁○○拿的槍是進賭場前
      ，由伊拿給丁○○，伊在案發前一個月曾把槍借給丁○○
      ，應該有拿回來，後來要去北斗賭場強盜時又交給他，之
      後即未拿回來等語（本院審理筆錄第8頁、第9頁）互核相
      符，應堪採信，雖證人丙○○於原審審理中僅供稱案發前
      一個月借給丁○○（原審卷二第298頁背面），並未提及
      其後曾經取回，嗣於進行強盜前再交予丁○○持有等情，
      惟被告丁○○及證人丙○○於本院前開陳述，並未對被告
      丁○○有利，應不致於事後翻供，應係原審時詰問有所遺
      漏；故被告丁○○於98年3月2日21時許再重新持有前揭槍
      、彈進行強盜之犯行，即與被告丙○○有犯意絡及行為分
      擔，且被告丁○○於案發前一個月左右向被告丙○○借用
      前揭槍、彈之行為，因其後已先行歸還而中斷持有，其後
      再為持有，應係另行起意犯罪，惟其先前未經許可持有改
      造手槍部分，檢察官並未起訴，且與已起訴部分無實質上
      一罪及裁判上一罪之關係，本院自不得一併審理。
四、被告乙○○幫助犯加重強盜北斗賭場部分，認定事實之證據
    及理由：
（一）被告乙○○與於98年2月27日凌晨1時6分與被告丁○○對
      話，丁○○稱：「賭場已經決結束了，沒關係」、乙○○
      稱：「但是沒有了那個賭場，很事惜」、丁○○稱：「不
      會啦！賭場已經快結束，又不一定沒有錢」．．乙○○稱
      ：「我昨天有去看三個場所」等情，有通訊監察譯文附警
      卷可參（芳苑分局0000000000號警卷第79頁），足見丁○○於本件強盜案進行之前曾經向乙○○探詢過何處賭場可
      下手之消息。
（二）北斗賭場強盜案完成後，丙○○持用丁○○前揭之手機，
      於98年3月3日凌晨2時23分向乙○○抱怨說：「那怎麼只
      有一桌而已」，乙○○回答：「我跟你說已經幾點了，早
      一點就有二桌。」等語，亦有通訊監察譯文足稽（芳苑分
      局0000000000號警卷第82頁），對照丁○○於前一日（2
      日）19時24分與戊○○通話譯文中，丁○○向戊○○介紹
      此行強盜目標：「北斗啦!是麻將1000的」「是二桌的啦
      」等語（芳苑分局0000000000號警卷第81頁），可知乙○○事先確實向丙○○、丁○○等人通報北斗賭場規模是二
      桌，足徵丁○○、丙○○對北斗賭場之認知應係自被告乙○○而來。而乙○○深夜不在自家休息，反而98年3月3日
      凌晨1時許從雲林縣二崙鄉出發，2時許出現在北斗，刻意
      前往北斗地區，動機應係在配合丁○○等人強盜計畫。
（三）上述98年3月3日凌晨2時23分丙○○與乙○○之通話中，
      丙○○說：「我們要過去你的故鄉二林」等語（芳苑分局
      0000000000號警卷第82頁），待丙○○同日2時53分到達
      二林後，丙○○另以電話詢問為何二林現場外面有那麼多
      人在照水（指把風），乙○○還回答：「應該是沒關係」
      等語（芳苑分局0000000000號警卷第82頁），可知丙○○
      等人原本有另一個強盜二林賭場之打算，此參照上述98年
      3 月2日19時24分丁○○與戊○○之通話中，丁○○向戊○○介紹此行：「還有一場在二林鎮」，戊○○回答：「
      啊?還有二林，搞那麼多!」等語（芳苑分局00000000 00
      號警卷第81頁），可知2時53分丙○○在二林賭場外以手
      機聯絡乙○○之通話，確實正在觀察環境，猶豫是否要強
      盜二林賭場。被告丁○○、丙○○於原審法院審理中，均
      以證人身分具結稱：離開北斗後確實又去二林等語（見原
      審卷二第199頁背面、第202頁背面），顯係丙○○在賭場
      外見到有人把風，與乙○○通話後即打消念頭，故二林強
      盜案件雖未起訴，但仍足以作為乙○○對北斗強盜案件確
      實知情之證據。
（四）被告乙○○於本院審理中辯稱，丙○○已經陳述他們去強
      盜北斗睹場的事不是伊提供情報，伊也沒有分到贓款，該
      案件與伊無關云云，惟查，丙○○去賭場目的如係欲打麻
      將，何必問二林賭場門口有沒有人把風？而且北斗賭場有
      一桌或二桌亦與丙○○去賭場無涉，足見被告乙○○事前
      與同案被告丙○○之對話，係提供同案被告丙○○等人賭
      場資料，供其等強盜之用，參以丙○○於98年3月3日3時
      51 分許、4時16分，持用丁○○手機與乙○○對話中表示
      ，在其等完成強盜行為後，隨即與乙○○相約，要前往乙○○雲林二崙住處，並催促乙○○儘快趕回等語（芳苑分
      局0000000000號警卷第10頁）、（原審卷二第131頁補充
      譯文），乙○○接獲丁○○通知後，隨即趕回雲林二崙租
      處，證人（共犯）戊○○於原審審理中結證稱：「（第二
      次得手之後如何處理？）我們去乙○○家泡茶，我們在那
      邊等天亮。因為我們都是通緝犯，怕晚上出門風險大，天
      亮之後，他們載我去北斗牽車，我開車回去南投。（你有
      去汽車旅館休息嗎？）他們有去，我沒有進去，我趕回去
      南投。（你們去乙○○家泡茶之外，還有做什麼？）只有
      泡茶。我們在他家門口等很久，結果他就回來了。我們只
      有泡茶聊天。（何時分錢？）我在車上有分到錢，在泡茶
      時也有分到錢。（乙○○有看到你們在分錢？）他有看到
      ，他不知道那是什麼錢。」等語（原審卷二第204頁背面
      ）。證人（共犯）丙○○於原審審理結證稱：「（你們到
      二崙乙○○的家做什麼？）泡茶。（錢在哪裡分的？）在
      乙○○家裡分錢，他也知道我們在分錢。但是他沒有分到
      錢，而且他也不知道我們分的錢是什麼錢。（你們分完錢
      之後做什麼？）我們去汽車旅館，被告戊○○好像開車回
      南投。」等語（審理卷二第199頁背面），證人丙○○於
      本院審理中證稱，強盜北斗睹場部分係其等平日在那邊出
      入知道那裡有賭場，不是乙○○提供消息，後來有到乙○○二崙進處分贓，贓款係由伊與丁○○、周聖峰，及陳哲
      民均分等語（本院審理卷第4頁至第9頁），雖然丙○○、
      戊○○均稱乙○○不知道分的錢是強盜贓款云云，然仍一
      致供述確實在乙○○租處分錢（分贓款）。證人（共犯）
      丁○○亦於98年10月2日檢察官偵訊中結證稱：確實在乙○○租處分贓等語（見98年度偵字第2883號發卷第265 頁
      ），而且丙○○連續二通電話催促乙○○回來，可知丙○○一夥人強盜後急著跟乙○○見面談話，並在被告乙○○
      住處分贓，被告乙○○應知悉被告丁○○等人已強盜得逞
      ，欲在其住處分贓，如被告乙○○未事先提供被告丁○○
      等人強盜北斗賭場之訊息，何以致此，證人丙○○、丁○○及周聖峰等人雖另陳述被告乙○○不知其等在分贓款，
      及強盜賭場之訊息並非被告乙○○所提供云云，應係迴護
      被告潔繼然之詞，不足採信。因本案僅認定被告乙○○是
      否事前已明知同案被告丙○○等人欲強盜賭場而仍提供賭
      場之訊息予丙○○等人，被告乙○○未分配到贓款，與前
      述事實之認定，故被告乙○○未分配到贓款並不影響本件
      事實之認定。
（五）綜前所述，足證被告乙○○對於強盜北斗賭場一事，確實
      事前事後均知情，且有提供北斗賭場訊息之幫助行為，
      被告乙○○所辯，尚非可採，其幫助加重強盜犯行（僅指
      北斗賭場部分），事證明確，犯行堪以認定，被告乙○○
      聲請本院調閱本院99年上訴字第983號案件0000000000號
      與0000000000號之通聯紀錄即無必要。
五、乙○○持有改造手槍部分，認定事實之證據及理由：
（一）被告乙○○於警偵訊，原審及本院審理中，均自白持有上
      開改造手槍、子彈為警查獲之犯行。
（二）警方98年3月25日15時45分，搜索彰化縣二林鎮○○○街2
      號4樓之5乙○○及女友同住之處所，發現並扣案之改造手
      槍1支（槍枝管制編號0000000000號）彈匣1個、子彈10顆
      ，經送內政部警政署刑事警察局鑑定，該局以98年4 月15
      日刑鑑字第0980044371號鑑驗書1份（98年度偵字第2883
      號卷第103頁）函覆稱：「1.送鑑手槍1支（槍枝管制編號
      0000000000），認係改造手槍，由仿BERETTA廠92FS 型半
      自動手槍製造之槍枝，換裝土造金屬槍管而成，擊發功能
      正常，可供擊發商用子彈使用，認具殺傷力。2.送鑑子彈
      10顆，鑑定情形如下：8顆，認均係口徑9mm制式子彈，
      採樣3顆試射，可擊發，認均具殺傷力。1顆，認係口徑
      9mm制式子彈，彈底具撞擊痕跡，經試射，可擊發，認具
      殺傷力。1顆，認係非制式子彈，由金屬彈殼組合直徑
      8.9mm金屬彈頭而成，經試射，可擊發，認具殺傷力。」
（三）98年3月25日15時45分搜索彰化縣二林鎮○○○街2號4樓
      之5現場之照片（芳苑分局0000000000號警卷第109-111
      頁）、搜索扣押筆錄（同上警卷第113-123頁）、槍枝照
      片（北警分偵字第0980005467號卷第125頁）。
（四）綜上所述，被告乙○○持有改造手槍、子彈之犯行，事證
      亦已明確，其犯行堪以認定。
六、論罪：
（一）被告丁○○所犯罪名及罪數:
  (1)按刑法上所謂兇器，其種類並無限制已如前述。查被告等人
    持前揭強盜犯行所用之槍枝，具有殺傷力，開山刀雖未扣案
    ，但至少為金屬所製，質地堅硬，依其重量、材質及使用方
    式，應足以對於人之身體安全產生危害。至於證人（被害人
    ）所見一把不詳手槍，該未扣案無法鑑定具有殺傷力，但在
    客觀上至少可以重擊被害人，顯足以對人之身體構成威脅，
    而係屬具有危險性之兇器無訛。核被告丁○○所為，係犯刑
    法第330條第1項之結夥三人以上攜帶兇器強盜罪，及槍砲彈
    藥刀械管制條例第8條第4項之未經許可持有可發射子彈具有
    殺傷力之改造手槍罪、與槍砲彈藥刀械管制條例第7條第4項
    之未經許可持有制式手槍罪。
  (2)被告丁○○與同案被告丙○○、戊○○，與未到案之陳哲民
    ，就兩次結夥三人以上攜帶兇器強盜罪，互有犯意聯絡及行
    為分擔，均為共同正犯。被告丁○○、同案被告丙○○、戊○○，與未到案之陳哲民等四人，自98年3月2日21時許在北
    斗鎮共乘丙○○所駕駛DG-506 0號自小客車起，至翌日（3
    日）凌晨天亮後，在雲林縣土庫鎮御品園汽車旅館前分手止
    ，共同持有仿GLOCK改造手槍、制式半自動手槍、子彈等罪
    名，互有犯意聯絡及行為分擔，亦均為共同正犯。
  (3)被告丁○○就北斗賭場部分犯行，係以一強暴、脅迫方式，
    至使壬○○、辛○○等4-5名被害人不能抗拒，而強取各被
    害人之財物而得逞，均係以一行為侵害2個以上之法益，另
    其就竹塘賭部分之犯行，亦係以一強暴、脅迫方式至使己○○、寅○○、癸○○、丑○○、辰○○等被害人不能抗拒，
    而強取各被害人之財物而得逞，均係以一行為侵害2個以上
    之法益，均同時觸犯數個刑法第330條第1項之結夥三人以上
    攜帶兇器強盜罪，為想像競合犯，應各依刑法第55條之規定
    ，從一重之結夥三人以上攜帶兇器強盜罪處。
  (4)被告丁○○所犯一次槍砲彈藥刀械管制條例第7條第4項未經
    許可持有制式手槍罪、一次槍砲彈藥刀械管制條例第8條第
    4項未經許可持有可發射子彈具有殺傷力之改造手槍罪，及
    ，及二次同條例第12條第4項未經許可持有子彈罪。被告丁○○係以一行為，同時犯上開未經許可持有制式手槍罪，及
    未經許可持有子彈罪，及以一行為，同時犯上開未經許可持
    有改造制式手槍罪，及未經許可持有子彈罪，均為想像競合
    犯，應分別從較重之未經許可持有制式手槍罪及未經許可持
    明改造手槍罪論處。
  (5)被告丁○○犯槍砲彈藥刀械管制條例第7條第4項未經許可持
    有制式手槍罪、槍砲彈藥刀械管制條例第8條第4項未經許可
    持有可發射子彈具有殺傷力之改造手槍罪，與上述結夥三人
    攜帶兇器強盜罪（指北斗賭場部分），係一行為觸犯數罪名
    ，為想像競合犯，應依刑法第55條之規定，從一重罪即加重
    強盜罪論斷。被告丁○○共同持有制式半自動手槍及改造手
    槍之犯行已經與前述強盜北斗賭場之強盜罪，因想像競合關
    係被評價過，自不必再於被告丁○○強盜竹塘部分重複論罪
    ，否則即有重複評價問題。而被告丁○○強盜北斗、竹塘二
    家賭場，因犯意各別、犯罪時間不同、地點相距數十公里，
    被害人亦不相同，本為數罪併罰關係，不能因為持用相同兇
    器而被包括認定為僅有單一犯行，故強盜北斗、竹塘賭場之
    不同犯行，應予數罪併罰。
  (6)被告丁○○有如事實欄一之前科執行記錄，其於有期徒刑執
    行完畢後，五年以內故意再犯本件有期徒刑以上之罪，為累
    犯，均應依刑法第47條第1項之規定加重其刑。
（二）被告乙○○所犯罪名及罪數：
  (1)被告乙○○就北斗賭場之加重強盜犯行，係基於幫助之意思
    ，參與構成要件以外之行為，為幫助犯。核其所為，係犯刑
    法第30條第1項、第330條第1項之幫助結夥三人以上攜帶兇
    器強盜罪。公訴人雖認被告乙○○與被告丁○○、丙○○、
    戊○○、陳哲民之間，具有犯意聯絡及行為分擔，而以共同
    正犯起訴，惟並無證據顯示被告乙○○分得贓款，乙○○本
    人亦未親臨北斗賭場實行強盜，本案僅能得證明被告乙○○
    提供消息，應係基於幫助丁○○等4人犯罪之意思，實行構
    成要件以外之行為，故僅依幫助犯論處，而非共同正犯論科
    。
  (2)被告乙○○持有可發射子彈具有殺傷力之仿BERETTA廠92SF
    型半自動手槍製造之改造手槍1支（槍枝管制編號000000000
    0號）及具殺傷力之直徑9mm制式子彈9顆、具殺傷力之直徑
    8.9mm非制式子彈1顆部分，係犯槍砲彈藥刀械管制條例第8
    條第4項之未經許可持有改造手槍罪，及同條例第12條第4項
    之未經許可持有子彈罪，其以一行為而觸犯上開二罪名，為
    想像競合犯，依刑法第55條之規定，從一重之未經許可持有
    改造手槍罪處斷。
  (3)被告乙○○所犯上開幫助結夥三人以上攜帶兇器強盜罪、未
    經許可持有改造手槍等2罪間，犯意各別，行為互異，應分
    論併罰。
  (4)乙○○僅為幫助犯，應依刑法第30條第2項之規定，依正犯
    之刑度，減輕其刑。
七、原審就被告丁○○犯未經許可寄藏改造手槍、子彈部分（98
    年1月間起持有至98年3月2日止未經許可持有部分），認為
    事證明確而予論罪科刑，固非無據，惟查，關於被告丁○○
    未經許可無故持仿GLOC K改造手槍1支（槍枝管制編號
    0000000 00 0號、含彈匣1個）、具殺傷力之組合彈頭之非
    制式子彈4顆部分，公訴人起訴僅認為被告丁○○係自98年3
    月2日21時許持同案被告丙○○所有之上開槍、彈進入賭場
    強盜，並未起訴98年1月間起亦已持有該槍、彈，且經本院
    認定被告丁○○於98年1月間起持有前開槍彈部分，已於98
    年3月2日21時許前先行歸還同案被告丙○○，持有已中斷，
    被告丁○○先後二次持有，係構成二罪，且應分論併罰，故
    被告丁○○98年1月間未經許可持有改造手槍及手彈部分，
    既未經起訴，且與其後98年3月2日21時許後再犯之未經許可
    持有改造手槍罪（此部分與加重強盜罪係想像競合犯關係）
    ，無實質上一罪及裁判上一罪之關係，自不得審判，原審未
    予詳查就未經起訴部分逕予判決，尚有未洽，被告丁○○上
    訴意旨雖僅稱，槍、彈部分係丙○○要去強盜時才拿給伊的
    等語，惟原判決此部分有既有上揭瑕疵，及定應執行刑部分
    亦失所本，即屬無可維持，自應由本院撤銷該部分及定執行
    刑之判決，惟因此部分未經起訴，本院尚不得自行判決，應
    由檢察官另行偵辦。
八、關於被告丁○○犯加重強盜罪部分，及被告乙○○部分，原
    審認為事證明確，適用刑法第刑法第11條前段、第28條、第
    328條第1項、第330條第1項、第30條第1項、同條第2項、第
    47條第1項、第55條、第42條第3項、第51條第5款、第38條
    第1項第1、2款，刑法施行法第1條之1第1項，第2項前段；
    槍砲彈藥刀械管制條例第7條第4項、第8條第4項、第12條第
    4項之規定，並審酌被告丁○○等人強盜犯罪計畫周詳、分
    工縝密，其等犯罪期間對於被害人造成之恐懼、驚嚇程度甚
    鉅，強盜金額不少，惡性非輕，且被告丁○○邀集戊○○參
    與作案，主導犯罪計畫之實現，惡性較大，惟其對於強盜案
    之被害人未施以虐待，及被告乙○○未經許事持有改造手槍
    、子彈，對社會治安之潛在危害非輕，被告丁○○，及被告
    乙○○就未經許可持有改造槍、彈部分，均坦白承罪之犯後
    態度，暨其二人之智識程度、素行紀錄等一切情狀，量處如
    【附表1-2】所示之刑，罰金部分諭知易服勞役之折算標準
    ，乙○○部分並定其應執行之刑。且認：
  1.按沒收為從刑之一種，應隨主刑宣告。又共同正犯因相互間
    利用他方之行為，以遂行其犯意之實現，本於責任共同之原
    則，共同正犯應對所參與犯罪之全部事實負責，有關從刑之
    沒收部分，雖他共同正犯所得之物，亦應於其本身所處主刑
    之後，併為沒收之諭知（最高法院92年度台上字第7050號判
    決參照）。本件供丁○○強盜使用之扣案改造手槍1支（槍
    枝管制編號0000000000，含彈匣1個）、鑑定剩餘之非制式
    子彈1顆、制式半自動手槍1支（槍枝管制編號0000000000號
    ，含滾筒彈匣1個）、鑑定剩餘制式子彈76顆，均為違禁物
    ，揆諸前開說明，應依刑法第38條第1項第1款之規定，宣告
    沒收。至於鑑驗中經試射後所餘彈頭、彈殼之部分，因已喪
    失子彈功能，而不再具殺傷力，已非違禁物，故不予宣告沒
    收。至於幫助犯並不適用上述沒收責任共同原理，故不在被
    告乙○○主刑項下宣告沒收強盜工具。
  2.乙○○所有之仿BERETTA廠92FS型改造手槍1支（槍枝管制編
    號0000000000、98槍保字第30號）、鑑定剩餘之口徑9mm 制
    式子彈5顆等物（98彈保字第21號），為違禁物，均應依刑
    法第38條第1項第1款規定宣告沒收。至於鑑驗中經試射後所
    餘彈頭、彈殼之部分，因已喪失子彈功能，而不再具殺傷力
    ，已非違禁物，故不予宣告沒收。
  3.未扣案供被告丁○○等人強盜賭場所用之開山刀一把，及無
    法證明具有殺傷力陳哲民所不明手槍一把，雖供其等犯罪所
    用，惟未扣案，為免將來執行困擾，爰不予沒收，其餘如【
    附表5】所示扣案之物，無法證明與本案有何相關，或經鑑
    定非違禁物，爰不予宣告沒收。核其認事用法均無違誤，量
    刑亦稱妥適，被告丁○○上訴意旨認為同案被告丙○○才是
    主謀之人，其並非主謀，惟其量刑卻比丙○○為重，原審量
    刑失衡，應撤銷改判其較輕之刑云云，指摘原判決不當，惟
    查，本案雖經證人丙○○陳述，其係提議強盜之人，亦是決
    定及主持分贓之人等語（本院審理筆錄第4頁至第7頁），惟
    查，被告丁○○與丙○○分贓相同、過程中持用改造手槍，
    及連聯絡周聖峰持槍加入等情，已見前述，與丙○○相同立
    於犯案主要之地位，犯情不輕，且被告丁○○另有累犯加重
    之情形，同案被告丙○○則因未執行完畢，而非累犯，故原
    審酌審前情，於量刑上被告丁○○比被告丙○○稍為加重，
    並無不合之處，被告丁○○仍執前詞上訴，顯無理由，應予
    駁回，惟因原審就被告丁○○二次加重強盜部分犯行、未經
    許可持有改告手槍部分，及未上訴之竊盜犯行定應執行，而
    未經許可持有改告手槍部分業經本院撤銷，已見前述，故本
    院就被告丁○○上訴之二次加重強盜犯行，另定其應執行刑
    如主文第四項所示；再被告乙○○上訴意旨，否認其犯幫助
    加重強盜罪，及所犯未經許可持有改造手槍罪，量刑亦太重
    云云，指摘原判決不當，然查，被告乙○○確有幫助強盜犯
    行，已認定如上，被告乙○○仍執前詞上訴，顯無理由，又
    原審審酌被告乙○○素行不佳，有前揭前科錄表可參，且持
    有改造槍、彈，對社會治安有莫大之威脅，及其智識、平日
    生活情形等一切情狀，量處有期徒刑肆年，亦無不妥之處，
    被告乙○○認為此部分量刑過重，其上訴亦無理由。
貳、無罪部分:
一、公訴意旨另以：被告乙○○就上述台灣彰化地方法院認定丁○○、丙○○、戊○○強盜竹塘賭場部分，係基於共同犯意
    聯絡，由乙○○提供位於彰化縣竹塘鄉○○村○○街16號賭
    場之訊息，再由被告丁○○、丙○○、戊○○等人前去強盜
    ，故被告乙○○就此部分亦屬共同正犯，應論以刑法第330
    條第1項、第328條第1項共同強盜罪嫌。
二、按犯罪事實應依證據認定之，無證據不得認定犯罪事實；又
    不能證明被告犯罪者，應諭知無罪之判決，刑事訴訟法第15
    4條第2項、第301條第1項分別定有明文。次按所謂認定犯罪
    事實之證據，係指足以認定被告確有犯罪行為之積極證據而
    言，該項證據自須適合於被告犯罪事實之認定，始得採為斷
    罪之資料；又事實之認定，應憑證據，如未能發現相當確實
    證據，或證據不足以證明，自不能以推測或擬制之方法，以
    為裁判之基礎；又認定犯罪事實所憑之證據，無論係直接證
    據或間接證據，其為訴訟上之證明，須於通常一般之人均不
    致有所懷疑，而得確信其為真實之程度者，始得據為有罪之
    認定，倘其證明尚未達到此一程度，而有合理之懷疑存在，
    復無其他調查途徑可尋，法院即應為無罪之判決，最高法院
    29年上字第3105號、40年臺上字第86號、76年臺上字第4986
    號判例著有明文。又刑事訴訟法第161條第1項規定：檢察官
    就被告官對於起訴之犯罪事實，應負提出證據及說服之犯罪
    事實，應負舉證責任，並指出證明之方法。因此，檢察實質
    舉證責任。倘其所提出之證據，不足為被告有罪之積極證明
    ，或其指出證明之方法，無從說服法院以形成被告有罪之心
    證，基於無罪推定之原則，自應為被告無罪判決之諭知（最
    高法院92年度臺上字第128號判例參照）。
三、按公訴人認為被告乙○○有前揭犯罪嫌疑，係以前揭通訊監
    察譯文，及同案被告丙○○、丁○○，及周聖峰等人之證詞
    為論據，訊據被告乙○○堅決否認有前揭犯行，辯稱，伊未
    曾提供上述竹塘強盜案件有關訊息予同案被告丁○○等人，
    亦未與該案件有何牽連等語。
四、經查，對丁○○0000000000號手機進行監聽過程中，僅發現
    被告乙○○與丙○○通話談論北斗賭場、二林賭場，並未發
    現任何談論竹塘賭場之談話內容，被告乙○○亦否認參與竹
    塘強盜案件之任何過程，其他證人（被告）丁○○、丙○○
    、戊○○等亦未曾供述被告乙○○提供任何竹塘賭場訊息。
    被告丙○○於審理中證稱：竹塘賭場是陳哲民提供的，是陳
    哲民表哥經營的等語（審理筆錄第17頁），於本院審理中亦
    證稱，是其先問陳哲民有那些地方可以強盜，他才提供消息
    ，不是乙○○提供消息等語。被告乙○○雖然曾在98年2月
    27 日01時06分與丁○○之通話中，陳稱「我昨天有去看三
    個場所」等語，但該三個場所並無證據就包含竹塘賭場一處
    ，況且98年2月27日丁○○等人計畫強盜虎尾賭場部分業經
    檢察官不起訴處分。又98年3月3日凌晨2時23分，同案被告
    丙○○與被告乙○○之通話中，同案被告丙○○說：「我們
    要過去你的故鄉二林」，待丙○○同日2時53分到達二林後
    ，丙○○另於2時53分電話詢問為何二林現場外面有那麼多
    人在把風，被告乙○○還回答「應該是沒關係」，且98年3
    月2日19時24分丁○○與戊○○之通話中，丁○○向戊○○
    介紹此行「還有一場在二林鎮」，戊○○回答「啊?還有二
    林，搞那麼多!」等情，分別有監聽譯文在卷足稽（芳苑分
    局0000000000號警卷第82頁），按在地理位置上，彰化縣的
    北斗鎮與竹塘鄉二個鄉鎮，係南北相鄰，且被告乙○○確係
    彰化縣竹塘鄉人，有年籍在卷可參，理論上同案被告丙○○
    不無可能，於98年3月3日凌晨2時23分許，與被告乙○○對
    話稱：「我們要過去你的故鄉二林」，係指要去被告乙○○
    之竹塘鄉進行強盜行為，惟查，證人丙○○於本院審理中證
    稱，就公設辯護人所提示被告丙○○強盜之北斗鎮、竹塘鄉
    之賭場，及前述丙○○發話之基地台彰化縣二林鎮○○路○
    段三個地點，於案發前均能清楚分辨，於強盜北斗鎮賭場後
    ，本來要去乙○○在二林鎮的家，是在二林鎮打電話給被告
    乙○○的，後來再去竹塘賭場強盜，強盜竹塘部分之行為不
    是乙○○提供的訊息等語（本院審理筆錄第7頁、第8頁），
    且前述通話被告丙○○之基地台確係在彰化縣二林鎮○○路
    ○段，及其後同日凌晨2時53分許，被告丙○○之基地台，
    亦在彰化縣二林鎮○○路○段，有通訊監察譯文在卷可按（
    芳苑分局0000000000號警卷第82頁）與證人丙○○所供相符
    ，證人丙○○所供尚非不堪採信，被告丙○○確於98年3月3
    日凌晨2時23分許至同日凌晨2時53分許均在彰化縣二林鎮乙
    節，與事實相符，應可採信，被告丙○○於98年3月3日凌晨
    2 時23分許，與被告乙○○對話稱：「我們要過去你的故鄉
    二林」等語，確係要去彰化縣二林鎮，並非要去竹塘鄉甚明
    ，證人丙○○所為對話並無誤認竹塘鄉及二林鎮之情形，自
    不得以之認為同案被告丙○○當時係向被告乙○○報告要去
    強盜竹塘鄉賭場，至98年3月2日19時24分丁○○與戊○○之
    通話中，丁○○向戊○○介紹此行「還有一場在二林鎮」，
    戊○○回答「啊?還有二林，搞那麼多!」等情，更無法認定
    即係其等交談欲去竹塘鄉賭場強盜之事；本案檢察官所舉之
    證據，尚無法使本院無合理懷疑而確認被告乙○○參與竹塘
    賭場強盜乙事，自應無罪之諭知。
五、原審以公訴人所舉之證據尚無法認定被告乙○○有本件犯行
    ，依刑事訴訟法第301條第1項前段規定為無罪之判決，經核
    尚無不合，上訴意旨仍執陳詞指摘原判決不當，非有理由，
    應予駁回。
參、據上論斷，應依刑事訴訟法第三百六十八條、第三百六十九
    條第一項前段、第三百六十四條、刑法第五十一條第五款，
    判決如主文。
本案經檢察官庚○○到庭執行職務。
中    華    民    國    99    年    10    月    14    日
              刑事第四庭  審判長法  官  洪  耀  宗
                                法  官  許  文  碩
                                法  官  林  清  鈞
以上正本證明與原本無異。
如不服本判決應於收受送達後10日內向本院提出上訴書狀，其未
敘述上訴理由者，並得於提起上訴後10日內向本院補提理由書（
均須按他造當事人之人數附繕本）「切勿逕送上級法院」。
                                書記官  陳  宜  屏
中    華    民    國    99    年    10    月    14    日
【附表1】丁○○所犯罪名及宣告刑
┌────┬─────┬──────────────────┐
│犯罪事實│ 所犯法條 │   罪名及宣告刑                     │
├────┼─────┼──────────────────┤
│強盜北斗│刑法第330 │丁○○結夥三人以上攜帶兇器強盜，累犯│
│賭場部分│條第1項、 │，處有期徒刑玖年肆月。扣案改造手槍壹│
│        │第328條第1│支（槍枝管制編號0000000000號、含彈匣│
│        │項之結夥三│壹個）、非制式子彈壹顆、制式半自動手│
│        │人攜帶兇器│槍壹支（槍枝管制編號0000000000號）、│
│        │加重強盜罪│制式子彈柒拾陸顆、滾筒彈匣壹個，均沒│
│        │、槍砲彈藥│收之。                              │
│        │刀械管制條│                                    │
│        │例第7條第4│                                    │
│        │項持有制式│                                    │
│        │手槍罪、第│                                    │
│        │12 條第4項│                                    │
│        │之持有子彈│                                    │
│        │罪        │                                    │
├────┼─────┼──────────────────┤
│強盜竹塘│刑法第330 │丁○○結夥三人以上攜帶兇器強盜，累犯│
│賭場部分│條第1項、 │，處有期徒刑捌年捌月。扣案改造手槍壹│
│        │第328條第1│支（槍枝管制編號0000000000號、含彈匣│
│        │項之結夥三│壹個）、非制式子彈壹顆、制式半自動手│
│        │人攜帶兇器│槍壹支（槍枝管制編號0000000000號）、│
│        │加重強盜罪│制式子彈柒拾陸顆、滾筒彈匣壹個，均沒│
│        │          │收之。                              │
└────┴─────┴──────────────────┘
【附表2】乙○○所犯罪名及宣告刑
┌────┬─────┬──────────────────┐
│犯罪事實│ 所犯法條 │   罪名及宣告刑                     │
├────┼─────┼──────────────────┤
│幫助強盜│刑法第30條│乙○○幫助結夥三人以上攜帶兇器強盜，│
│北斗賭場│第1項、第 │，處有期徒刑肆年。                  │
│部分    │330條第1項│                                    │
│        │、第328 條│                                    │
│        │第1項之幫 │                                    │
│        │助結夥三人│                                    │
│        │攜帶兇器加│                                    │
│        │重強盜罪。│                                    │
├────┼─────┼──────────────────┤
│持有改造│槍砲彈藥刀│乙○○非法持有可發射子彈具有殺傷力之│
│手槍（編│械管制條例│改造手槍，處有期徒刑參年拾月，併科罰│
│號110203│第8條第4項│金新臺幣陸萬元，罰金如易服勞役，以新│
│4904號）│持有其他可│臺幣壹仟元折算壹日，扣案改造手槍壹支│
│、子彈部│發射子彈槍│（槍枝管制編號0000000000號）、制式子│
│分      │砲罪、第12│彈伍顆，均沒收之。                  │
│        │條第4項之 │                                    │
│        │持有子彈罪│                                    │
└────┴─────┴──────────────────┘
【附表3】
┌───────┬────────────┬────────────┐
│保管號碼      │內容                    │不沒收理由              │
├───────┼────────────┼────────────┤
│98保字第826號 │丙○○之礦泉水空瓶一個、│無法證明與本案有何關連。│
│              │黑色側背袋一個、固定鉗一│                        │
│              │座、噴燈頭一支、手動加壓│                        │
│              │器一座、米色側背袋一個、│                        │
│              │改造工具一批、手持鑽磨機│                        │
│              │一支、研磨頭一包、帽子二│                        │
│              │頂、手銬二副、束帶一綑、│                        │
│              │手套一副、手機三支、手套│                        │
│              │一副、口罩一個（98年度偵│                        │
│              │字第2883號卷第94-96頁） │                        │
├───────┼────────────┼────────────┤
│98槍保字第22號│手槍半成品四支、槍管三支│僅其中撞針二支，經內政部│
│              │、滑套三支、彈匣四個、槍│98年8月19日內授警字第098│
│              │枝零組件一包、彈簧條一批│0000000號鑑定意見（98年 │
│              │、撞針四支等物（同上卷第│度偵字第2883號卷第231頁 │
│              │97頁）。                │）：「2支土造金屬撞針， │
│              │                        │審認係屬本部86年11月24  │
│              │                        │日台（86）內警字第867068│
│              │                        │ 3號公告管制之槍砲主要組│
│              │                        │成零件。」，其餘經鑑定非│
│              │                        │管制零件，然丙○○持有管│
│              │                        │制零件罪部分未經起訴，應│
│              │                        │另案起訴，或聲請違禁物單│
│              │                        │獨沒收，故不在此沒收。  │
├───────┼────────────┼────────────┤
│98槍保字第35號│丙○○空氣槍、長槍。    │經鑑定無殺傷力，且無法證│
│              │（同上卷第204頁）       │明與本案有何關連。      │
├───────┼────────────┼────────────┤
│98彈保字第25號│丙○○子彈。            │丙○○持有子彈部分業經不│
│              │（同上卷第205頁）       │起訴處分，且無法證明與本
│              │                        │案有何關連。            │
├───────┼────────────┼────────────┤
│98保字第1930號│丁○○手銬。（98年度偵字│無法證明與本案有何關連。│
│              │第6265號卷第8頁）       │                        │
└───────┴────────────┴────────────┘
【附錄本案論罪法條】
中華民國刑法第328條第1項
（普通強盜罪）
意圖為自己或第三人不法之所有，以強暴、脅迫、藥劑、催眠術
  或他法，至使不能抗拒，而取他人之物或使其交付者，為強盜罪
  ，處 5 年以上有期徒刑。
中華民國刑法第330條
犯強盜罪而有第321條第1項各款情形之一者，處7年以上有期
  徒刑。
前項之未遂犯罰之。
槍砲彈藥刀械管制條例第7條
未經許可，製造、販賣或運輸火砲、肩射武器、機關槍、衝鋒
  槍、卡柄槍、自動步槍、普通步槍、馬槍、手槍或各類砲彈、
  炸彈、爆裂物者，處死刑、無期徒刑或7 年以上有期徒刑；處
  徒刑者，併科新臺幣3千萬元以下罰金。
未經許可，轉讓、出租或出借前項所列槍砲、彈藥者，處無期
  徒刑或5年以上有期徒刑，併科新臺幣1千萬元以下罰金。
意圖供自己或他人犯罪之用，而犯前二項之罪者，處死刑或無
  期徒刑；處徒刑者，併科新臺幣5千萬元以下罰金。
未經許可，持有、寄藏或意圖販賣而陳列第1 項所列槍砲、彈
  藥者，處5 年以上有期徒刑，併科新臺幣1 千萬元以下罰金。
意圖供自己或他人犯罪之用，以強盜、搶奪、竊盜或其他非法
  方法，持有依法執行公務之人所持有之第1 項所列槍砲、彈藥
  者，得加重其刑至二分之一。
第 1 項至第 3 項之未遂犯罰之。
槍砲彈藥刀械管制條例第8條
未經許可，製造、販賣或運輸鋼筆槍、瓦斯槍、麻醉槍、獵槍
  、空氣槍或第4條第1項第1款所定其他可發射金屬或子彈具有
  殺傷力之各式槍砲者，處無期徒刑或5年以上有期徒刑，併科
  新臺幣1千萬元以下罰金。
未經許可，轉讓、出租或出借前項所列槍枝者，處5年以上有
  期徒刑，併科新臺幣1千萬元以下罰金。
意圖供自己或他人犯罪之用，而犯前二項之罪者，處無期徒刑
  或7年以上有期徒刑，併科新臺幣1千萬元以下罰金。
未經許可，持有、寄藏或意圖販賣而陳列第1項所列槍枝者，
  處3年以上10年以下有期徒刑，併科新臺幣700萬元以下罰金。
第 1 項至第 3 項之未遂犯罰之。
槍砲彈藥刀械管制條例第12條
未經許可，製造、販賣或運輸子彈者，處1 年以上7 年以下有
  期徒刑，併科新台幣500 萬元以下罰金。
未經許可，轉讓、出租或出借子彈者，處6 月以上5 年以下有
  期徒刑，併科新台幣300 萬元以下罰金。
意圖供自己或他人犯罪之用，而犯前二項之罪者，處3 年以上
  10年以下有期徒刑，併科新台幣700 萬元以下罰金。
未經許可，持有、寄藏或意圖販賣而陳列子彈者，處5 年以下
  有期徒刑，併科新台幣300 萬元以下罰金。
第 1 項至第 3 項之未遂犯罰之。

司法院資訊處製作；財團法人民間司法改革基金會備份。
